---
title: "Descritiva Arboviroses Bahia (parte 1) - Atualizado (2022)"
date: "`r Sys.Date()`"
output:
  word_document:
    toc: yes
  html_document:
    highlight: tango
    theme: yeti
    toc: yes
    toc_float:
      collapse: yes
---

```{r setup, include = FALSE}
knitr::opts_chunk$set(echo = TRUE, message = FALSE, comment = '', warning = FALSE, fig.width = 20, fig.height = 12)
```

```{r include = FALSE}
library(dplyr)
library(tidyverse)
library(knitr)
library(zoo)
library(ggplot2)
#load("~/Descritiva_arbovirose_qualificacao/Arboviroses/dados/arboviroses.Rdata")
#load("~/Descritiva_arbovirose_qualificacao/Municipios/dados/municipios_ba.RData")
load('/cloud/project/fe_datasets_municipio_att.RData')
load("/cloud/project/fe_dataset_arboviroses_fase1.RData")
```

# Incidência de arboviroses (casos confirmados) por ano

## Dengue

```{r }
incid_dengue = aux_pop %>% 
  select(mun, dg_incid_conf_2016:dg_incid_conf_2019) %>% 
  rename('Município' = 'mun', '2016' = 'dg_incid_conf_2016', 
         '2017' = 'dg_incid_conf_2017', '2018' = 'dg_incid_conf_2018', 
         '2019' = 'dg_incid_conf_2019') 
incid_dengue[is.na(incid_dengue)] = 0
incid_dengue %>%
  kable(caption = 'Incidência da Dengue por Município')
```

## Zika

```{r }
incid_zika = aux_pop %>% 
  select(mun, zk_incid_conf_2016:zk_incid_conf_2019) %>% 
  rename('Município' = 'mun', '2016' = 'zk_incid_conf_2016', 
         '2017' = 'zk_incid_conf_2017', '2018' = 'zk_incid_conf_2018', 
         '2019' = 'zk_incid_conf_2019')
incid_zika[is.na(incid_zika)] = 0
incid_zika %>% 
  kable(caption = 'Incidência da Zika por Município')
```

## Chikungunya

```{r }
incid_chik = aux_pop %>% 
  select(mun, chik_incid_conf_2016:chik_incid_conf_2019) %>% 
  rename('Município' = 'mun', '2016' = 'chik_incid_conf_2016', 
         '2017' = 'chik_incid_conf_2017', '2018' = 'chik_incid_conf_2018', 
         '2019' = 'chik_incid_conf_2019')
incid_chik[is.na(incid_chik)] = 0
incid_chik %>% 
  kable(caption = 'Incidência da Chikungunya por Município')
```

## Gráfico da incidência de casos confirmados

```{r include = FALSE}
# incid_arboviroses_ano = casos_pop_arb$dng %>% group_by(NU_ANO) %>% summarise('casos_total' = sum(casos), 'populacao' = sum(populacao)) %>% mutate('incidencia_dengue' = 100000 * casos_total/populacao) %>% 
#   select(!c(casos_total, populacao))

populacao_anos = rowSums(aux_pop %>% select(pop.2016:pop.2019)) %>% sum()

incid_arboviroses_ano = fe_dengue_conf_muni %>% group_by(NU_ANO) %>% 
  summarise(casos_total_dg = sum(casos_dengue)) %>% 
  mutate(incidencia_dengue = 100000 * casos_total_dg/populacao_anos)

incid_arboviroses_ano = incid_arboviroses_ano %>% 
  inner_join(fe_zika_conf_muni %>% group_by(NU_ANO) %>% 
  summarise(casos_total_zk = sum(casos_zika)) %>% 
  mutate(incidencia_zika = 100000 * casos_total_zk/populacao_anos))
                              
incid_arboviroses_ano = incid_arboviroses_ano %>% 
  inner_join(fe_chik_conf_muni %>% group_by(NU_ANO) %>% 
  summarise(casos_total_chik = sum(casos_chik)) %>% 
  mutate(incidencia_chik = 100000 * casos_total_chik/populacao_anos))                      

```

```{r}
incid_arboviroses_ano %>% pivot_longer(cols = !c(NU_ANO, casos_total_dg, casos_total_zk, casos_total_chik), names_to = 'variavel', 
                                       values_to = 'metrica') %>% 
ggplot(aes(x = NU_ANO, y = metrica)) +
  geom_line(aes(color = variavel), size = 1) +
  labs(title = 'Incidência das arboviroses por ano', y = 'Incidência', x = 'Ano', col = 'Arbovirose') +
  scale_color_manual(labels = c("Chikungunya", "Dengue", 'Zika'), values = c('black', "blue", "red")) +
  theme_minimal() +
    theme(axis.text.x = element_text(size = 16), 
        axis.title.x = element_text(size = 18),
        axis.text.y = element_text(size = 16), 
        axis.title.y = element_text(size = 18),
        legend.text = element_text(size = 16),
        title = element_text(size = 18))

```

# Incidência de arboviroses (casos confirmados) por mês/ano

## Dengue

```{r results='asis'}
#anos = sort(unique(dng$NU_ANO))

for (ano in 2016:2019){
  incid_municip_mes_ano_dengue = fe_dengue_conf %>% filter(NU_ANO == ano)
  
  incid_municip_mes_ano_dengue = incid_municip_mes_ano_dengue %>% 
    mutate(DT_NOTIFIC = as.Date(DT_NOTIFIC)) %>% 
    mutate(mes_ano = format(DT_NOTIFIC, "%m/%Y")) %>% 
    group_by(mes_ano, ID_MN_RESI) %>% count() %>% rename('casos_dengue' = n)
  
  incid_municip_mes_ano_dengue = incid_municip_mes_ano_dengue %>% 
    inner_join(aux_pop %>% select(IBGE_6, mun, paste0('pop.', ano)), by = c('ID_MN_RESI' = 'IBGE_6')) %>% 
    rename(pop = paste0('pop.', ano))
  
  # incid_municip_mes_ano_dengue = casos_pop_arb$dng %>% as.data.frame() %>% 
  #   select(!casos) %>% filter(NU_ANO == ano) %>% 
  #   full_join(incid_municip_mes_ano_dengue, by = c('ID_MN_RESI'))
  
  #if(ano == 2016)
  if(exists('graf_municip_mes_ano_dengue')){
    graf_municip_mes_ano_dengue = rbind(graf_municip_mes_ano_dengue, incid_municip_mes_ano_dengue)
  }else{
    graf_municip_mes_ano_dengue = incid_municip_mes_ano_dengue
  }
  
  incid_municip_mes_ano_dengue = incid_municip_mes_ano_dengue %>%
                              arrange(mes_ano) %>% 
                              mutate('incidencia' = round(100000 * casos_dengue/pop, 3))
  
  incid_municip_mes_ano_dengue = incid_municip_mes_ano_dengue %>% 
    select(!casos_dengue) %>% 
    pivot_wider(names_from = mes_ano, values_from = incidencia, values_fill = 0) %>% 
    arrange(mun) %>% 
    rename('Município' = mun) %>% 
    as.data.frame() %>% 
    select(!c(ID_MN_RESI, pop))
    
  print(kable(incid_municip_mes_ano_dengue, caption = paste0('Incidência da Dengue por Município e mês em ', ano)))
  cat("\n")
}  
```

## Zika

```{r results='asis'}
for (ano in 2016:2019){
  incid_municip_mes_ano_zika = fe_zika_conf %>% filter(NU_ANO == ano)
  
  incid_municip_mes_ano_zika = incid_municip_mes_ano_zika %>% 
    mutate(DT_NOTIFIC = as.Date(DT_NOTIFIC)) %>% 
    mutate(mes_ano = format(DT_NOTIFIC, "%m/%Y")) %>% 
    group_by(mes_ano, ID_MN_RESI) %>% count() %>% rename('casos_zika' = n)
  
  incid_municip_mes_ano_zika = incid_municip_mes_ano_zika %>% 
    inner_join(aux_pop %>% select(IBGE_6, mun, paste0('pop.', ano)), by = c('ID_MN_RESI' = 'IBGE_6')) %>% 
    rename(pop = paste0('pop.', ano))
  
  if(exists('graf_municip_mes_ano_zika')){
    graf_municip_mes_ano_zika = rbind(graf_municip_mes_ano_zika, incid_municip_mes_ano_zika)
  }else{
    graf_municip_mes_ano_zika = incid_municip_mes_ano_zika
  }
  
  incid_municip_mes_ano_zika = incid_municip_mes_ano_zika %>%
                              arrange(mes_ano) %>% 
                              mutate('incidencia' = round(100000 * casos_zika/pop, 3))
  
  incid_municip_mes_ano_zika = incid_municip_mes_ano_zika %>% 
    select(!casos_zika) %>% 
    pivot_wider(names_from = mes_ano, values_from = incidencia, values_fill = 0) %>% 
    arrange(mun) %>% 
    rename('Município' = mun) %>% 
    as.data.frame() %>% 
    select(!c(ID_MN_RESI, pop))
    
  print(kable(incid_municip_mes_ano_zika, caption = paste0('Incidência da zika por Município e mês em ', ano)))
  cat("\n")
}  
```

## Chikungunya

```{r results='asis'}
for (ano in 2016:2019){
  incid_municip_mes_ano_chik = fe_chik_conf %>% filter(NU_ANO == ano)
  
  incid_municip_mes_ano_chik = incid_municip_mes_ano_chik %>% 
    mutate(DT_NOTIFIC = as.Date(DT_NOTIFIC)) %>% 
    mutate(mes_ano = format(DT_NOTIFIC, "%m/%Y")) %>% 
    group_by(mes_ano, ID_MN_RESI) %>% count() %>% rename('casos_chik' = n)
  
  incid_municip_mes_ano_chik = incid_municip_mes_ano_chik %>% 
    inner_join(aux_pop %>% select(IBGE_6, mun, paste0('pop.', ano)), by = c('ID_MN_RESI' = 'IBGE_6')) %>% 
    rename(pop = paste0('pop.', ano))
  
  if(exists('graf_municip_mes_ano_chik')){
    graf_municip_mes_ano_chik = rbind(graf_municip_mes_ano_chik, incid_municip_mes_ano_chik)
  }else{
    graf_municip_mes_ano_chik = incid_municip_mes_ano_chik
  }
  
  incid_municip_mes_ano_chik = incid_municip_mes_ano_chik %>%
                              arrange(mes_ano) %>% 
                              mutate('incidencia' = round(100000 * casos_chik/pop, 3))
  
  incid_municip_mes_ano_chik = incid_municip_mes_ano_chik %>% 
    select(!casos_chik) %>% 
    pivot_wider(names_from = mes_ano, values_from = incidencia, values_fill = 0) %>% 
    arrange(mun) %>% 
    rename('Município' = mun) %>% 
    as.data.frame() %>% 
    select(!c(ID_MN_RESI, pop))
    
  print(kable(incid_municip_mes_ano_chik, caption = paste0('Incidência da chik por Município e mês em ', ano)))
  cat("\n")
}  
```

## Gráfico da incidência de casos confirmados por mês/ano

```{r include=FALSE}
graf_incid_municip_mes_ano = 
  graf_municip_mes_ano_dengue %>% group_by(mes_ano) %>% summarise('casos' = sum(casos_dengue),
                                                          'populacao' = sum(pop)) %>% 
                              mutate(incidencia_dengue = 100000 * casos/populacao) %>% 
                              select(!c(populacao, casos))

graf_incid_municip_mes_ano = full_join(graf_incid_municip_mes_ano, graf_municip_mes_ano_zika %>% group_by(mes_ano) %>% summarise('casos' = sum(casos_zika), 'populacao' = sum(pop)) %>% 
                              mutate(incidencia_Zika = 100000 * casos/populacao), 
                              by = 'mes_ano') %>% 
                              select(!c(populacao, casos))

graf_incid_municip_mes_ano = full_join(graf_incid_municip_mes_ano, graf_municip_mes_ano_chik %>% group_by(mes_ano) %>% summarise('casos' = sum(casos_chik), 'populacao' = sum(pop)) %>% 
                              mutate(incidencia_chik = 100000 * casos/populacao), 
                              by = 'mes_ano') %>% 
                              select(!c(populacao, casos))
```

```{r}
graf_incid_municip_mes_ano %>% pivot_longer(cols = !mes_ano, 
                                       names_to = 'variavel', 
                                       values_to = 'metrica') %>% 
                              mutate(mes_ano = as.Date(as.yearmon(mes_ano, '%m/%Y'))) %>% 
ggplot(aes(x = mes_ano, y = metrica)) +
  geom_line(aes(color = variavel), size = 1) +
  labs(title = 'Incidência das arboviroses por mês/ano', y = 'Incidência', x = 'Mês/Ano', col = 'Arbovirose') +
  scale_color_manual(labels = c("Chikungunya", "Dengue", 'Zika'), values = c('black', "blue", "red")) +
  scale_x_date(NULL, date_labels = "%b/%Y", date_breaks = '2 months') +
  theme_minimal() +
    theme(axis.text.x = element_text(angle = 90, size = 12), 
        axis.title.x = element_text(size = 18),
        axis.text.y = element_text(size = 16), 
        axis.title.y = element_text(size = 18),
        legend.text = element_text(size = 16),
        title = element_text(size = 18))
```

# Casos de arboviroses por ano

## Dengue

```{r }
casos_municip_ano_dengue = fe_dengue_conf_muni %>% 
  #select(!c(populacao, ID_MN_RESI, casos_confirmados)) %>% 
  mutate(Mun = abjutils::rm_accent(toupper(Mun))) %>% 
  pivot_wider(names_from = NU_ANO, values_from = casos_dengue, values_fill = 0) %>% 
  rename('Município' = Mun) 

casos_municip_ano_dengue %>% as.data.frame() %>% select(!ID_MN_RESI) %>% 
  kable(caption = 'Número de casos confirmados da Dengue por Município')
```

### Letalidade em relação aos casos confirmados para o período.

```{r results='asis'}
letalidade_dengue = fe_dengue_conf %>% filter(EVOLUCAO == 2) %>% 
                        group_by(NU_ANO, ID_MN_RESI) %>% count() %>% 
                        rename('obitos' = n)

letalidade_dengue = inner_join(letalidade_dengue, fe_dengue_conf_muni %>% 
                                 mutate(Mun = abjutils::rm_accent(toupper(Mun)))) %>% mutate('taxa' = round(100 * obitos/casos_dengue, 3))

anos_letalidade = unique(letalidade_dengue$NU_ANO)

for (ano in anos_letalidade){
  let_ano = letalidade_dengue %>% 
  filter(NU_ANO == ano) %>% 
  rename('Município' = Mun, 'Casos' = casos_dengue, 'Óbitos' = obitos, 'Taxa(%)' = taxa) %>% 
  as.data.frame() %>% 
  select(!c(NU_ANO, ID_MN_RESI))
  
  let_ano = let_ano[, c('Município', 'Óbitos', 'Casos', 'Taxa(%)')]
  
  print(kable(let_ano, caption = paste0('Letalidade da Dengue em relação aos casos confirmados em ', ano)))
  cat("\n")
}

```

## Zika

```{r }
casos_municip_ano_zika = fe_zika_conf_muni %>% 
  #select(!c(populacao, ID_MN_RESI, casos_confirmados)) %>% 
  mutate(Mun = abjutils::rm_accent(toupper(Mun))) %>% 
  pivot_wider(names_from = NU_ANO, values_from = casos_zika, values_fill = 0) %>% 
  rename('Município' = Mun) 

casos_municip_ano_zika %>% as.data.frame() %>% select(!ID_MN_RESI) %>% 
  kable(caption = 'Número de casos confirmados da Zika por Município')
```

### Letalidade em relação aos casos confirmados para o período.

```{r results='asis'}
letalidade_zika = fe_zika_conf %>% filter(EVOLUCAO == 2) %>% 
                        group_by(NU_ANO, ID_MN_RESI) %>% count() %>% 
                        rename('obitos' = n)

letalidade_zika = inner_join(letalidade_zika, fe_zika_conf_muni %>% 
                                 mutate(Mun = abjutils::rm_accent(toupper(Mun)))) %>% mutate('taxa' = round(100 * obitos/casos_zika, 3))

anos_letalidade = unique(letalidade_zika$NU_ANO)

for (ano in anos_letalidade){
  let_ano = letalidade_zika %>% 
  filter(NU_ANO == ano) %>% 
  rename('Município' = Mun, 'Casos' = casos_zika, 'Óbitos' = obitos, 'Taxa(%)' = taxa) %>% 
  as.data.frame() %>% 
  select(!c(NU_ANO, ID_MN_RESI))
  
  let_ano = let_ano[, c('Município', 'Óbitos', 'Casos', 'Taxa(%)')]
  
  print(kable(let_ano, caption = paste0('Letalidade da zika em relação aos casos confirmados em ', ano)))
  cat("\n")
}

```

## Chikungunya

```{r }
casos_municip_ano_chik = fe_chik_conf_muni %>% 
  #select(!c(populacao, ID_MN_RESI, casos_confirmados)) %>% 
  mutate(Mun = abjutils::rm_accent(toupper(Mun))) %>% 
  pivot_wider(names_from = NU_ANO, values_from = casos_chik, values_fill = 0) %>% 
  rename('Município' = Mun) 

casos_municip_ano_chik %>% as.data.frame() %>% select(!ID_MN_RESI) %>% 
  kable(caption = 'Número de casos confirmados da Chikungunya por Município')
```

### Letalidade em relação a incidência dos casos confirmados para o período.

```{r results='asis'}
letalidade_chik = fe_chik_conf %>% filter(EVOLUCAO == 2) %>% 
                        group_by(NU_ANO, ID_MN_RESI) %>% count() %>% 
                        rename('obitos' = n)

letalidade_chik = inner_join(letalidade_chik, fe_chik_conf_muni %>% 
                                 mutate(Mun = abjutils::rm_accent(toupper(Mun)))) %>% mutate('taxa' = round(100 * obitos/casos_chik, 3))

anos_letalidade = unique(letalidade_chik$NU_ANO)

for (ano in anos_letalidade){
  let_ano = letalidade_chik %>% 
  filter(NU_ANO == ano) %>% 
  rename('Município' = Mun, 'Casos' = casos_chik, 'Óbitos' = obitos, 'Taxa(%)' = taxa) %>% 
  as.data.frame() %>% 
  select(!c(NU_ANO, ID_MN_RESI))
  
  let_ano = let_ano[, c('Município', 'Óbitos', 'Casos', 'Taxa(%)')]
  
  print(kable(let_ano, caption = paste0('Letalidade da chik em relação aos casos confirmados em ', ano)))
  cat("\n")
}
```

## Gráfico de casos confirmados

```{r include = FALSE}
casos_arboviroses_ano = fe_dengue_conf_muni %>% 
  group_by(NU_ANO) %>% summarise('casos_dengue' = sum(casos_dengue)) %>% 
  full_join(fe_zika_conf_muni %>% group_by(NU_ANO) %>% summarise('casos_zika' = sum(casos_zika))) %>% 
  full_join(fe_chik_conf_muni %>% group_by(NU_ANO) %>% summarise('casos_chik' = sum(casos_chik)))
```

```{r}
casos_arboviroses_ano %>% pivot_longer(cols = !NU_ANO, 
                                       names_to = 'variavel', 
                                       values_to = 'metrica') %>% 
ggplot(aes(x = NU_ANO, y = metrica)) +
  geom_line(aes(color = variavel), size = 1) +
  labs(title = 'Número de casos confirmados das arboviroses por ano', y = 'Número de Casos', x = 'Ano', col = 'Arbovirose') +
  scale_color_manual(labels = c("Chikungunya", "Dengue", 'Zika'), values = c('black', "blue", "red")) +
  theme_minimal() +
    theme(axis.text.x = element_text(size = 16), 
        axis.title.x = element_text(size = 18),
        axis.text.y = element_text(size = 16), 
        axis.title.y = element_text(size = 18),
        legend.text = element_text(size = 16),
        title = element_text(size = 18))

```

# Casos confirmados de arboviroses por mês/ano

## Dengue

```{r results='asis'}
for (ano in 2016:2019){
  casos_municip_mes_ano_dengue = fe_dengue_conf %>% filter(NU_ANO == ano) %>% 
    mutate(DT_NOTIFIC = as.Date(DT_NOTIFIC)) %>% 
    mutate(mes_ano = format(DT_NOTIFIC, "%m/%Y")) %>% 
    group_by(mes_ano, ID_MN_RESI) %>% count() %>% rename('casos_dengue' = n)

  casos_municip_mes_ano_dengue = casos_municip_mes_ano_dengue %>% 
    pivot_wider(names_from = mes_ano, values_from = casos_dengue, values_fill = 0) %>% 
    inner_join(aux_pop %>% select(IBGE_6, mun), by = c('ID_MN_RESI' = 'IBGE_6')) %>% 
    as.data.frame() %>% 
    select(!(ID_MN_RESI)) %>% 
    relocate(mun) %>% 
    rename('Município' = mun)
    
  print(kable(casos_municip_mes_ano_dengue, caption = paste0('Número de casos confirmados da Dengue por Município em ', ano)))
  cat("\n")
}  
```

### Letalidade em relação a incidência dos casos confirmados para o período.

```{r results='asis'}
#anos = sort(unique(dng$NU_ANO[which(dng$EVOLUCAO == 2)]))

for (ano in 2016:2019){
  letalidade_dengue = fe_dengue_conf %>% filter(EVOLUCAO == 2, NU_ANO == ano) %>% 
                        mutate(DT_NOTIFIC = as.Date(DT_NOTIFIC),
                                mes_ano = format(DT_NOTIFIC, "%m/%Y")) %>% 
                        group_by(mes_ano, ID_MN_RESI) %>% count() %>% 
                        rename('obitos' = n)
  if(nrow(letalidade_dengue) > 0){
    letalidade_dengue = inner_join(letalidade_dengue, fe_dengue_conf_muni %>% filter(NU_ANO == ano) %>%                                  mutate(Mun = abjutils::rm_accent(toupper(Mun)))) %>% mutate('taxa' = round(100 * obitos/casos_dengue, 3))
    
    letalidade_dengue = letalidade_dengue %>% 
      rename('Município' = Mun, 'Casos' = casos_dengue, 'Óbitos' = obitos, 'Taxa(%)' = taxa) %>% 
      as.data.frame() %>% 
      select(!c(NU_ANO, ID_MN_RESI)) %>% pivot_wider(names_from = mes_ano, values_from = c('Óbitos', Casos, 'Taxa(%)'), values_fill = 0)
  
    print(kable(letalidade_dengue, caption = paste0('Letalidade da Dengue em relação aos casos confirmados em ', ano)))
      cat("\n")}
}
```


## Zika

```{r results='asis'}
for (ano in 2016:2019){
  casos_municip_mes_ano_zika = fe_zika_conf %>% filter(NU_ANO == ano) %>% 
    mutate(DT_NOTIFIC = as.Date(DT_NOTIFIC)) %>% 
    mutate(mes_ano = format(DT_NOTIFIC, "%m/%Y")) %>% 
    group_by(mes_ano, ID_MN_RESI) %>% count() %>% rename('casos_zika' = n)

  casos_municip_mes_ano_zika = casos_municip_mes_ano_zika %>% 
    pivot_wider(names_from = mes_ano, values_from = casos_zika, values_fill = 0) %>% 
    inner_join(aux_pop %>% select(IBGE_6, mun), by = c('ID_MN_RESI' = 'IBGE_6')) %>% 
    as.data.frame() %>% 
    select(!(ID_MN_RESI)) %>% 
    relocate(mun) %>% 
    rename('Município' = mun)
    
  print(kable(casos_municip_mes_ano_zika, caption = paste0('Número de casos confirmados da Zika por Município em ', ano)))
  cat("\n")
}  
```


### Letalidade em relação a incidência dos casos confirmados para o período.

```{r results='asis'}
for (ano in 2016:2019){
  letalidade_zika = fe_zika_conf %>% filter(EVOLUCAO == 2, NU_ANO == ano) %>% 
                        mutate(DT_NOTIFIC = as.Date(DT_NOTIFIC),
                                mes_ano = format(DT_NOTIFIC, "%m/%Y")) %>% 
                        group_by(mes_ano, ID_MN_RESI) %>% count() %>% 
                        rename('obitos' = n)
  if(nrow(letalidade_zika) > 0){
    letalidade_zika = inner_join(letalidade_zika, fe_zika_conf_muni %>% filter(NU_ANO == ano) %>%                                  mutate(Mun = abjutils::rm_accent(toupper(Mun)))) %>% mutate('taxa' = round(100 * obitos/casos_zika, 3))
  
    letalidade_zika = letalidade_zika %>% 
      rename('Município' = Mun, 'Casos' = casos_zika, 'Óbitos' = obitos, 'Taxa(%)' = taxa) %>% 
      as.data.frame() %>% 
      select(!c(NU_ANO, ID_MN_RESI)) %>% pivot_wider(names_from = mes_ano, values_from = c('Óbitos', Casos, 'Taxa(%)'), values_fill = 0)
  
    print(kable(letalidade_zika, caption = paste0('Letalidade da zika em relação aos casos confirmados em ', ano)))
      cat("\n")}
}
```


## Chikungunya

```{r results='asis'}
for (ano in 2016:2019){
  casos_municip_mes_ano_chik = fe_chik_conf %>% filter(NU_ANO == ano) %>% 
    mutate(DT_NOTIFIC = as.Date(DT_NOTIFIC)) %>% 
    mutate(mes_ano = format(DT_NOTIFIC, "%m/%Y")) %>% 
    group_by(mes_ano, ID_MN_RESI) %>% count() %>% rename('casos_chik' = n)

  casos_municip_mes_ano_chik = casos_municip_mes_ano_chik %>% 
    pivot_wider(names_from = mes_ano, values_from = casos_chik, values_fill = 0) %>% 
    inner_join(aux_pop %>% select(IBGE_6, mun), by = c('ID_MN_RESI' = 'IBGE_6')) %>% 
    as.data.frame() %>% 
    select(!(ID_MN_RESI)) %>% 
    relocate(mun) %>% 
    rename('Município' = mun)
    
  print(kable(casos_municip_mes_ano_chik, caption = paste0('Número de casos confirmados da Chikungunya por Município em ', ano)))
  cat("\n")
}  
```


### Letalidade em relação a incidência dos casos confirmados para o período.

```{r results='asis'}
for (ano in 2016:2019){
  letalidade_chik = fe_chik_conf %>% filter(EVOLUCAO == 2, NU_ANO == ano) %>% 
                        mutate(DT_NOTIFIC = as.Date(DT_NOTIFIC),
                                mes_ano = format(DT_NOTIFIC, "%m/%Y")) %>% 
                        group_by(mes_ano, ID_MN_RESI) %>% count() %>% 
                        rename('obitos' = n)
  if(nrow(letalidade_chik) > 0){
    letalidade_chik = inner_join(letalidade_chik, fe_chik_conf_muni %>% filter(NU_ANO == ano) %>%                                  mutate(Mun = abjutils::rm_accent(toupper(Mun)))) %>% mutate('taxa' = round(100 * obitos/casos_chik, 3))
  
    letalidade_chik = letalidade_chik %>% 
      rename('Município' = Mun, 'Casos' = casos_chik, 'Óbitos' = obitos, 'Taxa(%)' = taxa) %>% 
      as.data.frame() %>% 
      select(!c(NU_ANO, ID_MN_RESI)) %>% pivot_wider(names_from = mes_ano, values_from = c('Óbitos', Casos, 'Taxa(%)'), values_fill = 0)
  
    print(kable(letalidade_chik, caption = paste0('Letalidade da Chikungunya em relação aos casos confirmados em ', ano)))
      cat("\n")}
}
```

## Gráfico de casos confirmados

```{r include = FALSE}
casos_arboviroses_mes_ano = fe_dengue_conf %>% 
    mutate(mes_ano = format(as.Date(DT_NOTIFIC), "%m/%Y")) %>% 
    group_by(mes_ano, ID_MN_RESI) %>% count() %>% group_by(mes_ano) %>%     summarise('casos_dng' = sum(n))

casos_arboviroses_mes_ano = casos_arboviroses_mes_ano %>% full_join(fe_zika_conf %>% 
    mutate(mes_ano = format(as.Date(DT_NOTIFIC), "%m/%Y")) %>% 
    group_by(mes_ano, ID_MN_RESI) %>% count() %>% group_by(mes_ano) %>%     summarise('casos_zk' = sum(n)))
  
casos_arboviroses_mes_ano = casos_arboviroses_mes_ano %>% full_join(fe_chik_conf %>% 
    mutate(mes_ano = format(as.Date(DT_NOTIFIC), "%m/%Y")) %>% 
    group_by(mes_ano, ID_MN_RESI) %>% count() %>% group_by(mes_ano) %>%     summarise('casos_chik' = sum(n)))
```

```{r}
casos_arboviroses_mes_ano %>% pivot_longer(cols = !c(mes_ano), 
                                       names_to = 'variavel', 
                                       values_to = 'metrica') %>% 
                              mutate(mes_ano = as.Date(as.yearmon(mes_ano, '%m/%Y'))) %>% 
ggplot(aes(x = mes_ano, y = metrica)) +
  geom_line(aes(color = variavel), size = 1) +
  labs(title = 'Número de casos confirmados das arboviroses por mês/ano', y = 'Número de Casos', x = 'Mês/Ano', col = 'Arbovirose') +
  scale_color_manual(labels = c("Chikungunya", "Dengue", 'Zika'), values = c('black', "blue", "red")) +
  scale_x_date(NULL, date_labels = "%b/%Y", date_breaks = '2 months') +
  theme_minimal() +
    theme(axis.text.x = element_text(angle = 90, size = 12), 
        axis.title.x = element_text(size = 18),
        axis.text.y = element_text(size = 16), 
        axis.title.y = element_text(size = 18),
        legend.text = element_text(size = 16),
        title = element_text(size = 18))
```