---
title: "Descritiva Arboviroses Bahia (parte 3) - Atualizado (2022)" 
date: "`r Sys.Date()`"
output: 
  html_document:
    highlight: tango
    #number_sections: yes
    theme: yeti
    toc: yes
    toc_float:
      collapse: yes
---

```{r setup, include=FALSE}
knitr::opts_chunk$set(echo = TRUE, message = FALSE, comment = '', warning = FALSE, fig.width = 20, fig.height = 12)
```

```{r include = FALSE}
library(dplyr)
library(tidyverse)
library(knitr)
library(zoo)
library(ggplot2)
#library(sf)
load('fe_datasets_municipio_att.RData')
load("fe_dataset_arboviroses_fase1.RData")
```

# Incidência de casos confirmados por classificação final

```{r include=FALSE}
#nomes_arb = list('dng' = 'Dengue', 'zk' = 'Zika', 'chik' = 'Chikungunya')
gera_tabela_classi_fin = function(anos, base, arb){
  
  for(ano in anos){
  #for (i in 1:length(bases_arb)){
    base_arb = base %>% filter(!is.na(CLASSI_FIN) & NU_ANO == ano) %>% 
      group_by(ID_MN_RESI, CLASSI_FIN) %>% count() %>% rename('casos' = n) %>% 
      inner_join(aux_pop %>% select(IBGE_6, mun, paste0('pop.', ano)), by = c('ID_MN_RESI' = 'IBGE_6')) %>% 
      rename(pop = paste0('pop.', ano))
    
    base_arb = base_arb %>% 
      mutate('incidencia' = round(100000 * casos/pop, 3)) %>% 
      select(!c(casos, pop)) %>% 
      pivot_wider(names_from = CLASSI_FIN, values_from = incidencia, values_fill = 0, names_prefix = 'classi_fin_') %>% 
      as.data.frame() %>% 
      select(!c(ID_MN_RESI)) %>% 
      rename('Município' = mun)

      print(kable(base_arb, caption = paste0('Incidência de casos confirmados da ', arb, ' por município e classificação final, Bahia, ', ano)))
      cat('\n')
  }  
  
}

gera_graf_classi_fin = function(anos, base, arb){
  for(ano in anos){
      graf_se = base %>% filter(!is.na(CLASSI_FIN) & NU_ANO == ano) %>% 
        group_by(ID_MN_RESI, SEM_PRI_V, CLASSI_FIN) %>% count() %>% rename('casos' = n) %>% 
        inner_join(aux_pop %>% select(IBGE_6, mun, paste0('pop.', ano)), by = c('ID_MN_RESI' = 'IBGE_6')) %>% 
      rename(pop = paste0('pop.', ano))
      
      graf_se = graf_se %>% 
        group_by(SEM_PRI_V, CLASSI_FIN) %>% 
        summarise('casos' = sum(casos), 'populacao' = sum(pop)) %>% 
        mutate('incidencia' = round(100000 * casos/populacao, 3))
      
      fig = ggplot(graf_se, aes(x = as.factor(SEM_PRI_V), y = incidencia, fill = as.factor(CLASSI_FIN))) +
        geom_bar(stat = "identity", position = "stack") +
        labs(title = paste0('Incidência de casos confirmados da ', arb, ' por tipo de classificação final em ', ano), y = 'Incidência', x = 'Semana Epidemiológica', fill = 'Classificação Final') +
        scale_fill_brewer(palette = 'Set3') +
        theme_minimal() +
        theme(axis.text.x = element_text(size = 16), 
                axis.title.x = element_text(size = 18),
                axis.text.y = element_text(size = 16), 
                axis.title.y = element_text(size = 18),
                legend.text = element_text(size = 16),
                title = element_text(size = 18))
      print(fig)
      cat('\n\n')
      
      graf_mes = base %>% filter(!is.na(CLASSI_FIN) & NU_ANO == ano) %>% 
        group_by(ID_MN_RESI, DT_NOTIFIC, CLASSI_FIN) %>% count() %>% rename('casos' = n) %>% 
        inner_join(aux_pop %>% select(IBGE_6, mun, paste0('pop.', ano)), by = c('ID_MN_RESI' = 'IBGE_6')) %>% 
      rename(pop = paste0('pop.', ano))
      
      graf_mes = graf_mes %>% mutate('DT_NOTIFIC' = months(as.Date(DT_NOTIFIC), abbreviate = TRUE)) %>% 
        group_by(DT_NOTIFIC, CLASSI_FIN) %>% summarise('casos' = sum(casos), 
                                                        'populacao' = sum(pop))
        
      graf_mes = graf_mes %>% mutate('incidencia' = round(100000 * casos/populacao, 3),
                                     'DT_NOTIFIC' = factor(DT_NOTIFIC, levels = c('jan', 'fev', 'mar', 'abr', 'mai', 'jun', 'jul', 'ago', 'set', 'out', 'nov', 'dez')))
      
      fig = ggplot(graf_mes, aes(x = DT_NOTIFIC, y = incidencia, fill = as.factor(CLASSI_FIN))) +
        geom_bar(stat = "identity", position = "stack") +
        labs(title = paste0('Incidência de casos confirmados da ', arb, ' por mês e tipo de classificação final em ', ano), y = 'Incidência', x = 'Mês', fill = 'Classificação Final') +
        scale_fill_brewer(palette = 'Set3') +
        scale_x_discrete(limits = ) +
        theme_minimal() +
        theme(axis.text.x = element_text(size = 16), 
                axis.title.x = element_text(size = 18),
                axis.text.y = element_text(size = 16), 
                axis.title.y = element_text(size = 18),
                legend.text = element_text(size = 16),
                title = element_text(size = 18))
        print(fig)
        cat('\n\n')
#  }
  }  
}
```

## Dengue

### Tabela

```{r results='asis'}
#anos = sort(unique(unique(dng$NU_ANO), unique(zk$NU_ANO), unique(chik$NU_ANO)))
anos = 2016:2019
gera_tabela_classi_fin(anos, fe_dengue_conf, 'Dengue')
```

### Gráfico

```{r results='asis'}
gera_graf_classi_fin(anos, fe_dengue_conf, 'Dengue')
```

## Zika

### Tabela

```{r results='asis'}
#gera_tabela_classi_fin(anos, zk, 'zk')
gera_tabela_classi_fin(anos, fe_zika_conf, 'Zika')
```

### Gráfico

```{r results='asis'}
gera_graf_classi_fin(anos, fe_zika_conf, 'zk')
```

## Chikungunya

### Tabela

```{r results='asis'}
gera_tabela_classi_fin(anos, fe_chik_conf, 'Chikungunya')
```

### Gráfico

```{r results='asis'}
#gera_graf_classi_fin(anos, chik, 'chik')
gera_graf_classi_fin(anos, fe_chik_conf, 'Chikungunya')
```

# Incidência de casos confirmados por faixa etária

```{r include=FALSE}
fe_dengue_conf = fe_dengue_conf %>% mutate(IDADE = case_when(
                               IDADE %in% 0:10 ~ "0 a 10",
                               IDADE %in% 11:20 ~ "11 a 20", 
                               IDADE %in% 21:30 ~ "21 a 30",
                               IDADE %in% 31:40 ~ "31 a 40",
                               IDADE %in% 41:50 ~ "41 a 50",
                               IDADE %in% 51:60 ~ "51 a 60",
                               IDADE %in% 61:70 ~ "61 a 70",
                               IDADE %in% 71:80 ~ "71 a 80",
                               IDADE %in% 81:90 ~ "81 a 90",
                               IDADE %in% 91:100 ~ "91 a 100"))

fe_zika_conf = fe_zika_conf %>% mutate(IDADE = case_when(
                               IDADE %in% 0:10 ~ "0 a 10",
                               IDADE %in% 11:20 ~ "11 a 20", 
                               IDADE %in% 21:30 ~ "21 a 30",
                               IDADE %in% 31:40 ~ "31 a 40",
                               IDADE %in% 41:50 ~ "41 a 50",
                               IDADE %in% 51:60 ~ "51 a 60",
                               IDADE %in% 61:70 ~ "61 a 70",
                               IDADE %in% 71:80 ~ "71 a 80",
                               IDADE %in% 81:90 ~ "81 a 90",
                               IDADE %in% 91:100 ~ "91 a 100"))

fe_chik_conf = fe_chik_conf %>% mutate(IDADE = case_when(
                               IDADE %in% 0:10 ~ "0 a 10",
                               IDADE %in% 11:20 ~ "11 a 20", 
                               IDADE %in% 21:30 ~ "21 a 30",
                               IDADE %in% 31:40 ~ "31 a 40",
                               IDADE %in% 41:50 ~ "41 a 50",
                               IDADE %in% 51:60 ~ "51 a 60",
                               IDADE %in% 61:70 ~ "61 a 70",
                               IDADE %in% 71:80 ~ "71 a 80",
                               IDADE %in% 81:90 ~ "81 a 90",
                               IDADE %in% 91:100 ~ "91 a 100"))
```


```{r include=FALSE}
gera_tabela_idade = function(anos, base, arb){
  
  for(ano in anos){
    base_arb = base %>% filter(!is.na(IDADE) & NU_ANO == ano) %>% 
      group_by(ID_MN_RESI, IDADE) %>% count() %>% rename('casos' = n) %>% 
      inner_join(aux_pop %>% select(IBGE_6, mun, paste0('pop.', ano)), by = c('ID_MN_RESI' = 'IBGE_6')) %>% 
      rename(pop = paste0('pop.', ano))
    
    base_arb = base_arb %>% 
      mutate('incidencia' = round(100000 * casos/pop, 3)) %>% 
      select(!c(casos, pop)) %>% 
      pivot_wider(names_from = IDADE, values_from = incidencia, values_fill = 0) %>% 
      as.data.frame() %>% 
      select(!c(ID_MN_RESI)) %>% 
      rename('Município' = mun)
    
      print(kable(base_arb %>% select(sort(colnames(base_arb))) %>% relocate('Município'), caption = paste0('Incidência de casos confirmados da ', arb, ' por município e faixa etária, Bahia, ', ano)))
      cat('\n')
  }  
  
}
gera_graf_idade = function(anos, base, arb){
  for(ano in anos){
      graf_se = base %>% filter(!is.na(IDADE) & NU_ANO == ano) %>% 
        group_by(ID_MN_RESI, SEM_PRI_V, IDADE) %>% count() %>% rename('casos' = n) %>% 
        inner_join(aux_pop %>% select(IBGE_6, mun, paste0('pop.', ano)), by = c('ID_MN_RESI' = 'IBGE_6')) %>% 
      rename(pop = paste0('pop.', ano))
      
      graf_se = graf_se %>% 
        group_by(SEM_PRI_V, IDADE) %>% summarise('casos' = sum(casos), 'populacao' = sum(pop)) %>% 
        mutate('incidencia' = round(100000 * casos/populacao, 3))
      
      fig = ggplot(graf_se, aes(x = as.factor(SEM_PRI_V), y = incidencia, fill = as.factor(IDADE))) +
        geom_bar(stat = "identity", position = "stack") +
        labs(title = paste0('Incidência de casos confirmados da ', arb, ' por faixa etária em ', ano), y = 'Incidência', x = 'Semana Epidemiológica', fill = 'Faixa etária') +
        scale_fill_brewer(palette = 'Paired') +
        #scale_fill_manual(breaks = c('F', 'I', 'M'), values = c('Tomato', 'gray', 'DodgerBlue'), labels = c('Feminino', 'Ignorado', 'Masculino')) +
        theme_minimal() +
        theme(axis.text.x = element_text(size = 16), 
                axis.title.x = element_text(size = 18),
                axis.text.y = element_text(size = 16), 
                axis.title.y = element_text(size = 18),
                legend.text = element_text(size = 16),
                title = element_text(size = 18))
      print(fig)
      cat('\n\n')
      
      graf_mes = base %>% filter(!is.na(IDADE) & NU_ANO == ano) %>% 
        group_by(ID_MN_RESI, DT_NOTIFIC, IDADE) %>% count() %>% rename('casos' = n) %>% 
        inner_join(aux_pop %>% select(IBGE_6, mun, paste0('pop.', ano)), by = c('ID_MN_RESI' = 'IBGE_6')) %>% 
      rename(pop = paste0('pop.', ano))

      graf_mes = graf_mes %>% 
        mutate('DT_NOTIFIC' = months(as.Date(DT_NOTIFIC), abbreviate = TRUE)) %>% 
        group_by(DT_NOTIFIC, IDADE) %>% summarise('casos' = sum(casos), 
                                                        'populacao' = sum(pop)) %>% 
        mutate('incidencia' = round(100000 * casos/populacao, 3),
                                     'DT_NOTIFIC' = factor(DT_NOTIFIC, levels = c('jan', 'fev', 'mar', 'abr', 'mai', 'jun', 'jul', 'ago', 'set', 'out', 'nov', 'dez')))
      
      fig = ggplot(graf_mes, aes(x = DT_NOTIFIC, y = incidencia, fill = as.factor(IDADE))) +
        geom_bar(stat = "identity", position = "stack") +
        labs(title = paste0('Incidência de casos confirmados da ', arb, ' por mês e faixa etária em ', ano), y = 'Incidência', x = 'Mês', fill = 'Faixa etária') +
        scale_fill_brewer(palette = 'Paired') +
        #scale_fill_manual(breaks = c('F', 'I', 'M'), values = c('Tomato', 'gray', 'DodgerBlue'), labels = c('Feminino', 'Ignorado', 'Masculino')) +
        scale_x_discrete(limits = ) +
        theme_minimal() +
        theme(axis.text.x = element_text(size = 16), 
                axis.title.x = element_text(size = 18),
                axis.text.y = element_text(size = 16), 
                axis.title.y = element_text(size = 18),
                legend.text = element_text(size = 16),
                title = element_text(size = 18))
        print(fig)
        cat('\n\n')
#  }
  }  
}
```

## Dengue

### Tabela

```{r results='asis'}
gera_tabela_idade(anos, fe_dengue_conf, 'Dengue')
```

### Gráfico

```{r results='asis'}
gera_graf_idade(anos, fe_dengue_conf, 'Dengue')
```

## Zika

### Tabela

```{r results='asis'}
gera_tabela_idade(anos, fe_zika_conf, 'Zika')
```

### Gráfico

```{r results='asis'}
gera_graf_idade(anos, fe_zika_conf, 'Zika')
```

## Chikungunya

### Tabela

```{r results='asis'}
gera_tabela_idade(anos, fe_chik_conf, 'Chikungunya')
```

### Gráfico

```{r results='asis'}
gera_graf_idade(anos, fe_chik_conf, 'Chikungunya')
```

# Incidência de casos confirmados por sexo

```{r include=FALSE}
gera_tabela_sexo = function(anos, base, arb){
  
  for(ano in anos){
    base_arb = base %>% filter(!is.na(CS_SEXO) & NU_ANO == ano) %>% 
      group_by(ID_MN_RESI, CS_SEXO) %>% count() %>% rename('casos' = n) %>% 
      inner_join(aux_pop %>% select(IBGE_6, mun, paste0('pop.', ano)), by = c('ID_MN_RESI' = 'IBGE_6')) %>% 
      rename(pop = paste0('pop.', ano))
    
    base_arb = base_arb %>% 
      mutate('incidencia' = round(100000 * casos/pop, 3)) %>% 
      select(!c(casos, pop)) %>% 
      pivot_wider(names_from = CS_SEXO, values_from = incidencia, values_fill = 0) %>% 
      as.data.frame() %>% 
      select(!c(ID_MN_RESI)) %>% 
      rename('Município' = mun)
      print(kable(base_arb, caption = paste0('Incidência de casos confirmados da ', arb, ' por município e sexo, Bahia, ', ano)))
      cat('\n')
  }  
  
}
gera_graf_sexo = function(anos, base, arb){
  for(ano in anos){
      graf_se = base %>% filter(!is.na(CS_SEXO) & NU_ANO == ano) %>%
        group_by(ID_MN_RESI, SEM_PRI_V, CS_SEXO) %>% count() %>% rename('casos' = n) %>% 
        inner_join(aux_pop %>% select(IBGE_6, mun, paste0('pop.', ano)), by = c('ID_MN_RESI' = 'IBGE_6')) %>% 
      rename(pop = paste0('pop.', ano))
      
      graf_se = graf_se %>% 
        group_by(SEM_PRI_V, CS_SEXO) %>% summarise('casos' = sum(casos), 'populacao' = sum(pop)) %>% 
        mutate('incidencia' = round(100000 * casos/populacao, 3))
      
      fig = ggplot(graf_se, aes(x = as.factor(SEM_PRI_V), y = incidencia, fill = as.factor(CS_SEXO))) +
        geom_bar(stat = "identity", position = "stack") +
        labs(title = paste0('Incidência de casos confirmados da ', arb, ' por sexo em ', ano), y = 'Incidência', x = 'Semana Epidemiológica', fill = 'Sexo') +
        #scale_fill_brewer(palette = 'Set2') +
        scale_fill_manual(breaks = c('F', 'I', 'M'), values = c('Tomato', 'gray', 'DodgerBlue'), labels = c('Feminino', 'Ignorado', 'Masculino')) +
        theme_minimal() +
        theme(axis.text.x = element_text(size = 16), 
                axis.title.x = element_text(size = 18),
                axis.text.y = element_text(size = 16), 
                axis.title.y = element_text(size = 18),
                legend.text = element_text(size = 16),
                title = element_text(size = 18))
      print(fig)
      cat('\n\n')
      
      graf_mes = base %>% filter(!is.na(CS_SEXO) & NU_ANO == ano) %>% 
        group_by(ID_MN_RESI, DT_NOTIFIC, CS_SEXO) %>% count() %>% rename('casos' = n) %>% 
        inner_join(aux_pop %>% select(IBGE_6, mun, paste0('pop.', ano)), by = c('ID_MN_RESI' = 'IBGE_6')) %>% 
      rename(pop = paste0('pop.', ano))
    
      graf_mes = graf_mes %>% 
        mutate('DT_NOTIFIC' = months(as.Date(DT_NOTIFIC), abbreviate = TRUE)) %>% 
        group_by(DT_NOTIFIC, CS_SEXO) %>% summarise('casos' = sum(casos), 
                                                        'populacao' = sum(pop)) %>% 
        mutate('incidencia' = round(100000 * casos/populacao, 3),
                                     'DT_NOTIFIC' = factor(DT_NOTIFIC, levels = c('jan', 'fev', 'mar', 'abr', 'mai', 'jun', 'jul', 'ago', 'set', 'out', 'nov', 'dez')))
      
      fig = ggplot(graf_mes, aes(x = DT_NOTIFIC, y = incidencia, fill = as.factor(CS_SEXO))) +
        geom_bar(stat = "identity", position = "stack") +
        labs(title = paste0('Incidência de casos confirmados da ', arb, ' por mês e sexo em ', ano), y = 'Incidência', x = 'Mês', fill = 'Sexo') +
        #scale_fill_brewer(palette = 'Set3') +
        scale_fill_manual(breaks = c('F', 'I', 'M'), values = c('Tomato', 'gray', 'DodgerBlue'), labels = c('Feminino', 'Ignorado', 'Masculino')) +
        scale_x_discrete(limits = ) +
        theme_minimal() +
        theme(axis.text.x = element_text(size = 16), 
                axis.title.x = element_text(size = 18),
                axis.text.y = element_text(size = 16), 
                axis.title.y = element_text(size = 18),
                legend.text = element_text(size = 16),
                title = element_text(size = 18))
        print(fig)
        cat('\n\n')
#  }
  }  
}
```

## Dengue

### Tabela

```{r results='asis'}
#anos = sort(unique(unique(dng$NU_ANO), unique(zk$NU_ANO), unique(chik$NU_ANO)))
gera_tabela_sexo(anos, fe_dengue_conf, 'Dengue')
```

### Gráfico

```{r results='asis'}
gera_graf_sexo(2016:2017, fe_dengue_conf, 'Dengue')
```

## Zika

### Tabela

```{r results='asis'}
gera_tabela_sexo(anos, fe_zika_conf, 'Zika')
```

### Gráfico

```{r results='asis'}
gera_graf_sexo(anos, fe_zika_conf, 'Zika')
```

## Chikungunya

### Tabela

```{r results='asis'}
gera_tabela_sexo(anos, fe_chik_conf, 'Chikungunya')
```

### Gráfico

```{r results='asis'}
gera_graf_sexo(anos, fe_chik_conf, 'Chikungunya')
```
