---
title: "Avaliação dos cocirculação de arboviroses na bahia 2016-2019"
output:
  pdf_document:
    toc: yes
  word_document:
    toc: yes
  html_document:
    highlight: tango
    lib_dir: libs
    number_sections: yes
    theme: yeti
    toc: yes
    toc_float:
      collapse: yes
    code_folding: hide
---

```{r setup,include=FALSE}
knitr::opts_chunk$set(echo = TRUE, message = FALSE, comment = '', warning = FALSE)
```

```{r}
library(data.table)
library(tidyverse)
library(read.dbc)
library(foreign)
library(dplyr)
require("stringr")
require(summarytools)
library(rapportools)
source("http://pcwww.liv.ac.uk/~william/R/crosstab.r")
```

<!-- # Leitura da base -->

```{r}
library(tibble)
library(readxl)
```

```{r}
load("/cloud/project/binomial/bases finais/base_analise_ha_v2.RData")
load("/cloud/project/binomial/bases finais/bahia_pop_long.RData")


```

# cenário de casos

## Municipios com pelo menos uma ocorrência de arboviroses nos 4 anos.

```{r}
library("tidyverse")
# seleciona municipios com pelo menos 1 caso de arbovirose
incid_arboviroses_ano<-base_analise_ha_v2%>%dplyr::select(mun,ano,dg_conf,chik_conf,zika_conf,populacao,semiarido)%>% filter(dg_conf>0 &chik_conf>0 & zika_conf>0)

mun_coc<-incid_arboviroses_ano%>%dplyr::select(mun)%>%
 group_by(mun)%>%  
 count() 

names(mun_coc)<-c("mun","freq")

mun_coc<-mun_coc%>%
dplyr::filter(freq==4)

```


```{r}
municipios_todosanos<-mun_coc$mun
municipios_todosanos
```
## característica dos municípios
```{r}
library("patchwork")
library("expss")

bahia_pop_long%>%dplyr::filter(mun%in%municipios_todosanos)%>%
  dplyr::filter(ano==2016)%>%
  dplyr::select(macrorregiao,regiao.de.saude,mun, semiarido,IDH,popporte)%>%
  sort_asc(macrorregiao, regiao.de.saude, mun,semiarido,semiarido,IDH,popporte)%>%
  unique()%>%
  knitr::kable(.,"simple")
```
```{r}
bahia_pop_long%>%dplyr::filter(mun%in%municipios_todosanos)%>%
  dplyr::filter(ano==2016)%>%
  dplyr::select(macrorregiao,regiao.de.saude,mun, pop, semiarido,bioma_2014,newtipology,IDH,popporte)%>%
  dplyr::mutate(newtipology = case_when(
                              newtipology== 1 ~ 'intermediarioadjacente',
                              newtipology== 2 ~ 'intermediarioremoto',
                              newtipology== 3 ~ 'ruraladjacente',
                              newtipology== 4 ~ 'ruralremoto',
                              newtipology== 5 ~ 'Urbano'))%>%
  dplyr::mutate(bioma_2014 = case_when(
                              bioma_2014== 1 ~ 'Floresta',
                              bioma_2014== 2 ~ 'Natural não florestal', 
                              bioma_2014== 3 ~ 'Agropecuária', 
                              bioma_2014== 4 ~ 'Area não vegetada',
                              bioma_2014== 5 ~ 'Corpos d’água'))%>%
  dplyr::mutate(semiarido = case_when(
                              semiarido== 0 ~ 'regiao nao seca',
                              semiarido== 1 ~ 'regiao arida'))%>% 
 # sort_asc(macrorregiao, regiao.de.saude, mun,semiarido,IDH,popporte)%>%
  group_by(semiarido)%>%
  dfSummary(style='multiline', graph.col = FALSE)
```


## dengue municipios ao longo dos 4 anos
 
```{r}
dg<-base_analise_ha_v2%>%dplyr::select(mun,ano,dg_conf)%>%
 dplyr::filter(dg_conf>0)%>%
 group_by(ano)

dg_mun_2016<-dg$mun[dg$ano==2016]
dg_mun_2017<-dg$mun[dg$ano==2017]
dg_mun_2018<-dg$mun[dg$ano==2018]
dg_mun_2019<-dg$mun[dg$ano==2019]
```

```{r}
uni_16_17<-intersect(dg_mun_2016,dg_mun_2017)
uni_161718<-intersect(uni_16_17,dg_mun_2018)
dg_uni_16171819<-intersect(uni_161718,dg_mun_2019)
dg_uni_16171819
```

## chikungunya municipios ao longo dos 4 anos
 
```{r}
ck<-base_analise_ha_v2%>%dplyr::select(mun,ano,chik_conf)%>%
 dplyr::filter(chik_conf>0)%>%
 group_by(ano)

ck_mun_2016<-ck$mun[ck$ano==2016]
ck_mun_2017<-ck$mun[ck$ano==2017]
ck_mun_2018<-ck$mun[ck$ano==2018]
ck_mun_2019<-ck$mun[ck$ano==2019]
```

```{r}
uni_16_17<-intersect(ck_mun_2016,ck_mun_2017)
uni_161718<-intersect(uni_16_17,ck_mun_2018)
ck_uni_16171819<-intersect(uni_161718,ck_mun_2019)
ck_uni_16171819
```

## zika municipios ao longo dos 4 anos
 
```{r}
zk<-base_analise_ha_v2%>%dplyr::select(mun,ano,zika_conf)%>%
 dplyr::filter(zika_conf>0)%>%
 group_by(ano)

zk_mun_2016<-zk$mun[zk$ano==2016]
zk_mun_2017<-zk$mun[zk$ano==2017]
zk_mun_2018<-zk$mun[zk$ano==2018]
zk_mun_2019<-zk$mun[zk$ano==2019]
```

```{r}
uni_16_17<-intersect(ck_mun_2016,zk_mun_2017)
uni_161718<-intersect(uni_16_17,zk_mun_2018)
zk_uni_16171819<-intersect(uni_161718,zk_mun_2019)
zk_uni_16171819
```

# municípios com casos de dengue e chikungunya

```{r}
dg_uni_chik<-intersect(dg_uni_16171819,ck_uni_16171819)
dg_uni_chik
```

## Municipios com casos de dengue e chikungunya fora cocirculação bahia total

```{r}
#library("prob")
dg_chik<-setdiff(dg_uni_chik,municipios_todosanos)
dg_chik

```
#dg_chik
### caracteristica dos municipios

```{r}
bahia_pop_long%>%dplyr::filter(mun%in%dg_chik)%>%
  dplyr::filter(ano==2016)%>%
  dplyr::select(macrorregiao,regiao.de.saude,mun, semiarido,IDH,popporte)%>%
  sort_asc(macrorregiao, regiao.de.saude, mun,semiarido,semiarido,IDH,popporte)%>%
  unique()%>%
  knitr::kable(.,"simple")


```
```{r}
bahia_pop_long%>%dplyr::filter(mun%in%dg_chik)%>%
  dplyr::filter(ano==2016)%>%
  dplyr::select(macrorregiao,regiao.de.saude,mun, pop, semiarido,bioma_2014,newtipology,IDH,popporte)%>%
  dplyr::mutate(newtipology = case_when(
                              newtipology== 1 ~ 'intermediarioadjacente',
                              newtipology== 2 ~ 'intermediarioremoto',
                              newtipology== 3 ~ 'ruraladjacente',
                              newtipology== 4 ~ 'ruralremoto',
                              newtipology== 5 ~ 'Urbano'))%>%
  dplyr::mutate(bioma_2014 = case_when(
                              bioma_2014== 1 ~ 'Floresta',
                              bioma_2014== 2 ~ 'Natural não florestal', 
                              bioma_2014== 3 ~ 'Agropecuária', 
                              bioma_2014== 4 ~ 'Area não vegetada',
                              bioma_2014== 5 ~ 'Corpos d’água'))%>%
  dplyr::mutate(semiarido = case_when(
                              semiarido== 0 ~ 'regiao nao seca',
                              semiarido== 1 ~ 'regiao arida'))%>% 
 # sort_asc(macrorregiao, regiao.de.saude, mun,semiarido,IDH,popporte)%>%
  group_by(semiarido)%>%
  dfSummary(style='multiline', graph.col = FALSE)

```


# municípios só com casos de chikungunya (sem dengue)

```{r}
chik_notdg<-setdiff(ck_uni_16171819,dg_uni_16171819)
chik_notdg
```
### característica dos municípios
```{r}
bahia_pop_long%>%dplyr::filter(mun%in%chik_notdg)%>%
  dplyr::filter(ano==2016)%>%
  dplyr::select(macrorregiao,regiao.de.saude,mun, semiarido,IDH,popporte)%>%
  sort_asc(macrorregiao, regiao.de.saude, mun,semiarido,semiarido,IDH,popporte)%>%
  unique()%>%
  knitr::kable(.,"simple")
```
```{r}
bahia_pop_long%>%dplyr::filter(mun%in%chik_notdg)%>%
  dplyr::filter(ano==2016)%>%
  dplyr::select(macrorregiao,regiao.de.saude,mun, pop, semiarido,bioma_2014,newtipology,IDH,popporte)%>%
  dplyr::mutate(newtipology = case_when(
                              newtipology== 1 ~ 'intermediarioadjacente',
                              newtipology== 2 ~ 'intermediarioremoto',
                              newtipology== 3 ~ 'ruraladjacente',
                              newtipology== 4 ~ 'ruralremoto',
                              newtipology== 5 ~ 'Urbano'))%>%
  dplyr::mutate(bioma_2014 = case_when(
                              bioma_2014== 1 ~ 'Floresta',
                              bioma_2014== 2 ~ 'Natural não florestal', 
                              bioma_2014== 3 ~ 'Agropecuária', 
                              bioma_2014== 4 ~ 'Area não vegetada',
                              bioma_2014== 5 ~ 'Corpos d’água'))%>%
  dplyr::mutate(semiarido = case_when(
                              semiarido== 0 ~ 'regiao nao seca',
                              semiarido== 1 ~ 'regiao arida'))%>% 
 # sort_asc(macrorregiao, regiao.de.saude, mun,semiarido,IDH,popporte)%>%
  group_by(semiarido)%>%
  dfSummary(style='multiline', graph.col = FALSE)

```

# municípios casos de dengue e zika

```{r}
dg_uni_zk<-intersect(dg_uni_16171819,zk_uni_16171819)
dg_uni_zk
```

## Municipios com casos de dengue e zika fora cocirculação bahia total

```{r}
#library("prob")
dg_zk<-setdiff(dg_uni_zk,municipios_todosanos)
dg_zk

```

### característica dos municípios
```{r}
bahia_pop_long%>%dplyr::filter(mun%in%dg_zk)%>%
  dplyr::filter(ano==2016)%>%
  dplyr::select(macrorregiao,regiao.de.saude,mun, semiarido,IDH,popporte,newtipology,bioma_2014)%>%
  dplyr::mutate(newtipology = case_when(
                              newtipology== 1 ~ 'intermediarioadjacente',
                              newtipology== 2 ~ 'intermediarioremoto',
                              newtipology== 3 ~ 'ruraladjacente',
                              newtipology== 4 ~ 'ruralremoto',
                              newtipology== 5 ~ 'Urbano'))%>%
  dplyr::mutate(bioma_2014 = case_when(
                              bioma_2014== 1 ~ 'Floresta',
                              bioma_2014== 2 ~ 'Natural não florestal', 
                              bioma_2014== 3 ~ 'Agropecuária', 
                              bioma_2014== 4 ~ 'Area não vegetada',
                              bioma_2014== 5 ~ 'Corpos d’água'))%>%
  dplyr::mutate(semiarido = case_when(
                              semiarido== 0 ~ 'regiao nao seca',
                              semiarido== 1 ~ 'regiao arida'))%>% 
  sort_asc(macrorregiao, regiao.de.saude, mun,semiarido,semiarido,IDH,popporte)%>%
  unique()%>%
  knitr::kable(.,"simple")
```

```{r}
bahia_pop_long%>%dplyr::filter(mun%in%dg_zk)%>%
  dplyr::filter(ano==2016)%>%
  dplyr::select(macrorregiao,regiao.de.saude,mun, pop, semiarido,bioma_2014,newtipology,IDH,popporte)%>%
  dplyr::mutate(newtipology = case_when(
                              newtipology== 1 ~ 'intermediarioadjacente',
                              newtipology== 2 ~ 'intermediarioremoto',
                              newtipology== 3 ~ 'ruraladjacente',
                              newtipology== 4 ~ 'ruralremoto',
                              newtipology== 5 ~ 'Urbano'))%>%
  dplyr::mutate(bioma_2014 = case_when(
                              bioma_2014== 1 ~ 'Floresta',
                              bioma_2014== 2 ~ 'Natural não florestal', 
                              bioma_2014== 3 ~ 'Agropecuária', 
                              bioma_2014== 4 ~ 'Area não vegetada',
                              bioma_2014== 5 ~ 'Corpos d’água'))%>%
  dplyr::mutate(semiarido = case_when(
                              semiarido== 0 ~ 'regiao nao seca',
                              semiarido== 1 ~ 'regiao arida'))%>% 
 # sort_asc(macrorregiao, regiao.de.saude, mun,semiarido,IDH,popporte)%>%
  group_by(semiarido)%>%
  dfSummary(style='multiline', graph.col = FALSE)


```

## municípios só com casos de zika (sem dengue)

```{r}
zk_notdg<-setdiff(zk_uni_16171819,dg_uni_16171819)
zk_notdg
```
### característica dos municípios
```{r}
bahia_pop_long%>%dplyr::filter(mun%in%zk_notdg)%>%
  dplyr::filter(ano==2016)%>%
  dplyr::select(macrorregiao,regiao.de.saude,mun, semiarido,IDH,popporte,newtipology,bioma_2014)%>%
  dplyr::mutate(newtipology = case_when(
                              newtipology== 1 ~ 'intermediarioadjacente',
                              newtipology== 2 ~ 'intermediarioremoto',
                              newtipology== 3 ~ 'ruraladjacente',
                              newtipology== 4 ~ 'ruralremoto',
                              newtipology== 5 ~ 'Urbano'))%>%
  dplyr::mutate(bioma_2014 = case_when(
                              bioma_2014== 1 ~ 'Floresta',
                              bioma_2014== 2 ~ 'Natural não florestal', 
                              bioma_2014== 3 ~ 'Agropecuária', 
                              bioma_2014== 4 ~ 'Area não vegetada',
                              bioma_2014== 5 ~ 'Corpos d’água'))%>%
  dplyr::mutate(semiarido = case_when(
                              semiarido== 0 ~ 'regiao nao seca',
                              semiarido== 1 ~ 'regiao arida'))%>% 
  sort_asc(macrorregiao, regiao.de.saude, mun,semiarido,semiarido,IDH,popporte)%>%
  unique()%>%
  knitr::kable(.,"simple")
```
```{r}

bahia_pop_long%>%dplyr::filter(mun%in%zk_notdg)%>%
  dplyr::filter(ano==2016)%>%
  dplyr::select(macrorregiao,regiao.de.saude,mun, pop, semiarido,bioma_2014,newtipology,IDH,popporte)%>%
  dplyr::mutate(newtipology = case_when(
                              newtipology== 1 ~ 'intermediarioadjacente',
                              newtipology== 2 ~ 'intermediarioremoto',
                              newtipology== 3 ~ 'ruraladjacente',
                              newtipology== 4 ~ 'ruralremoto',
                              newtipology== 5 ~ 'Urbano'))%>%
  dplyr::mutate(bioma_2014 = case_when(
                              bioma_2014== 1 ~ 'Floresta',
                              bioma_2014== 2 ~ 'Natural não florestal', 
                              bioma_2014== 3 ~ 'Agropecuária', 
                              bioma_2014== 4 ~ 'Area não vegetada',
                              bioma_2014== 5 ~ 'Corpos d’água'))%>%
  dplyr::mutate(semiarido = case_when(
                              semiarido== 0 ~ 'regiao nao seca',
                              semiarido== 1 ~ 'regiao arida'))%>% 
  sort_asc(macrorregiao, regiao.de.saude, mun,semiarido,IDH,popporte)%>%
  group_by(semiarido)%>%
dfSummary(style='multiline', graph.col = FALSE)
```


## municipios com casos de chikungunya e zika

```{r}
ck_uni_zk<-intersect(ck_uni_16171819,zk_uni_16171819)
ck_uni_zk
```

## Municipios com casos de chikungunya e zika fora cocirculação bahia total

```{r}
#library("prob")
ck_zk<-setdiff(ck_uni_zk,municipios_todosanos)
ck_zk

```
## municípios só com casos de zika (sem chikungunya)

```{r}
zk_notchik<-setdiff(zk_uni_16171819,ck_uni_16171819)
zk_notchik
```

### característica dos municípios
```{r}
bahia_pop_long%>%dplyr::filter(mun%in%zk_notchik)%>%
  dplyr::filter(ano==2016)%>%
  dplyr::select(macrorregiao,regiao.de.saude,mun, semiarido,IDH,popporte,newtipology,bioma_2014)%>%
  dplyr::mutate(newtipology = case_when(
                              newtipology== 1 ~ 'intermediarioadjacente',
                              newtipology== 2 ~ 'intermediarioremoto',
                              newtipology== 3 ~ 'ruraladjacente',
                              newtipology== 4 ~ 'ruralremoto',
                              newtipology== 5 ~ 'Urbano'))%>%
  dplyr::mutate(bioma_2014 = case_when(
                              bioma_2014== 1 ~ 'Floresta',
                              bioma_2014== 2 ~ 'Natural não florestal', 
                              bioma_2014== 3 ~ 'Agropecuária', 
                              bioma_2014== 4 ~ 'Area não vegetada',
                              bioma_2014== 5 ~ 'Corpos d’água'))%>%
  dplyr::mutate(semiarido = case_when(
                              semiarido== 0 ~ 'regiao nao seca',
                              semiarido== 1 ~ 'regiao arida'))%>% 
  sort_asc(macrorregiao, regiao.de.saude, mun,semiarido,semiarido,IDH,popporte)%>%
  unique()%>%
  knitr::kable(.,"simple")
```

```{r}
bahia_pop_long%>%dplyr::filter(mun%in%zk_notchik)%>%
  dplyr::filter(ano==2016)%>%
  dplyr::select(macrorregiao,regiao.de.saude,mun, pop, semiarido,bioma_2014,newtipology,IDH,popporte)%>%
  dplyr::mutate(newtipology = case_when(
                              newtipology== 1 ~ 'intermediarioadjacente',
                              newtipology== 2 ~ 'intermediarioremoto',
                              newtipology== 3 ~ 'ruraladjacente',
                              newtipology== 4 ~ 'ruralremoto',
                              newtipology== 5 ~ 'Urbano'))%>%
  dplyr::mutate(bioma_2014 = case_when(
                              bioma_2014== 1 ~ 'Floresta',
                              bioma_2014== 2 ~ 'Natural não florestal', 
                              bioma_2014== 3 ~ 'Agropecuária', 
                              bioma_2014== 4 ~ 'Area não vegetada',
                              bioma_2014== 5 ~ 'Corpos d’água'))%>%
  dplyr::mutate(semiarido = case_when(
                              semiarido== 0 ~ 'regiao nao seca',
                              semiarido== 1 ~ 'regiao arida'))%>% 
  sort_asc(macrorregiao, regiao.de.saude, mun,semiarido,semiarido,IDH,popporte)%>%
  group_by(semiarido)%>%
dfSummary(style='multiline', graph.col = FALSE)
```

# característica dos municípios do Extremo Sul


```{r}
bahia_pop_long%>%dplyr::filter(macrorregiao== "Extremo Sul")%>%
  dplyr::filter(ano==2016)%>%
  dplyr::select(macrorregiao,regiao.de.saude,mun, semiarido,IDH,popporte,newtipology,bioma_2014)%>%
  dplyr::mutate(newtipology = case_when(
                              newtipology== 1 ~ 'intermediarioadjacente',
                              newtipology== 2 ~ 'intermediarioremoto',
                              newtipology== 3 ~ 'ruraladjacente',
                              newtipology== 4 ~ 'ruralremoto',
                              newtipology== 5 ~ 'Urbano'))%>%
  dplyr::mutate(bioma_2014 = case_when(
                              bioma_2014== 1 ~ 'Floresta',
                              bioma_2014== 2 ~ 'Natural não florestal', 
                              bioma_2014== 3 ~ 'Agropecuária', 
                              bioma_2014== 4 ~ 'Area não vegetada',
                              bioma_2014== 5 ~ 'Corpos d’água'))%>%
  dplyr::mutate(semiarido = case_when(
                              semiarido== 0 ~ 'regiao nao seca',
                              semiarido== 1 ~ 'regiao arida'))%>% 
  sort_asc(macrorregiao, regiao.de.saude, mun,semiarido,semiarido,IDH)%>%
  group_by(semiarido)%>%
  unique()%>%
  dfSummary(style='multiline', graph.col = FALSE)
```

# característica dos municípios do Sul


```{r}

bahia_pop_long%>%dplyr::filter(macrorregiao== "Sul")%>%
  dplyr::filter(ano==2016)%>%
  dplyr::select(macrorregiao,regiao.de.saude,mun, semiarido,IDH,popporte,newtipology,bioma_2014)%>%
   dplyr::mutate(newtipology = case_when(
                              newtipology== 1 ~ 'intermediarioadjacente',
                              newtipology== 2 ~ 'intermediarioremoto',
                              newtipology== 3 ~ 'ruraladjacente',
                              newtipology== 4 ~ 'ruralremoto',
                              newtipology== 5 ~ 'Urbano'))%>%
  dplyr::mutate(bioma_2014 = case_when(
                              bioma_2014== 1 ~ 'Floresta',
                              bioma_2014== 2 ~ 'Natural não florestal', 
                              bioma_2014== 3 ~ 'Agropecuária', 
                              bioma_2014== 4 ~ 'Area não vegetada',
                              bioma_2014== 5 ~ 'Corpos d’água'))%>%
  dplyr::mutate(semiarido = case_when(
                              semiarido== 0 ~ 'regiao nao seca',
                              semiarido== 1 ~ 'regiao arida'))%>% 
  sort_asc(macrorregiao, regiao.de.saude, mun,semiarido,IDH)%>%
  group_by(semiarido)%>%
  unique()%>%
  dfSummary(style='multiline', graph.col = FALSE)
```

# característica dos municípios do Centro-Leste

```{r}
bahia_pop_long%>%dplyr::filter(macrorregiao== "Centro-Leste")%>%
  dplyr::filter(ano==2016)%>%
  dplyr::select(macrorregiao,regiao.de.saude,mun, semiarido,IDH,popporte,newtipology,bioma_2014)%>%
  dplyr::mutate(newtipology = case_when(
                              newtipology== 1 ~ 'intermediarioadjacente',
                              newtipology== 2 ~ 'intermediarioremoto',
                              newtipology== 3 ~ 'ruraladjacente',
                              newtipology== 4 ~ 'ruralremoto',
                              newtipology== 5 ~ 'Urbano'))%>%
  dplyr::mutate(bioma_2014 = case_when(
                              bioma_2014== 1 ~ 'Floresta',
                              bioma_2014== 2 ~ 'Natural não florestal', 
                              bioma_2014== 3 ~ 'Agropecuária', 
                              bioma_2014== 4 ~ 'Area não vegetada',
                              bioma_2014== 5 ~ 'Corpos d’água'))%>%
  dplyr::mutate(semiarido = case_when(
                              semiarido== 0 ~ 'regiao nao seca',
                              semiarido== 1 ~ 'regiao arida'))%>% 
  sort_asc(macrorregiao, regiao.de.saude, mun,semiarido,IDH)%>%
  unique()%>%
  group_by(semiarido)%>%
  dfSummary(style='multiline', graph.col = FALSE)
```

